【裁判字號】    99,易,1500
【裁判日期】    990630
【裁判案由】    詐欺
【裁判全文】
臺灣臺北地方法院刑事判決              99年度易字第1500號
公  訴  人  臺灣臺北地方法院檢察署檢察官
被      告  甲○○
上列被告因詐欺案件，經檢察官提起公訴（99年度偵字第1612
號），被告於準備程序期日就被訴事實為有罪之陳述，本院合議
庭裁定由受命法官獨任進行簡式審判程序，本院判決如下：
    主  文
甲○○幫助意圖為自己不法之所有，以詐術使人將本人之物交付
，處有期徒刑貳月，如易科罰金，以新臺幣壹仟元折算壹日。緩
刑年，並應向公庫支付新臺幣伍萬元。
    事  實
一、甲○○明知社會上詐欺案件層出不窮，並可預見將自己個人
    名義申設之銀行帳戶之金融卡、密碼等交付予他人使用，恐
    遭利用作為幫助詐欺集團用以詐騙他人財物匯款使用，竟基
    於幫助他人詐欺取財之不確定故意，於民國98年9月15日，
    在臺北縣板橋市體育館旁，將其個人所申設之第一商業銀行
    大安分行（下稱第一銀行，帳號為00000000000號）帳戶之
    提款卡及密碼等，交付予真實姓名年籍不詳之成年詐欺集團
    成員使用。嗣該詐欺集團成員取得上開帳戶後，即共同基於
    意圖為自己不法所有之犯意聯絡，推由集團內真實姓名年籍
    均不詳之成年人，於同日19時15分許，自稱係「pchome」廠
    商，向乙○○佯稱因作業疏失，將乙○○所為之交易設定為
    分期付款，而為解除設定，要求乙○○於同日24時許前至自
    動櫃員機完成轉帳動作云云，致乙○○陷於錯誤，依循詐欺
    集團不詳成年成員之指示轉帳，而分別轉帳4次，共計將新
    臺幣（下同）92,996元，匯入甲○○申設之前開第一銀行帳
    戶內，並旋遭提領一空。嗣乙○○發覺受騙，始報警查知上
    情。
二、案經臺北市政府警察局信義分局報告臺灣臺北地方法院檢察
    署檢察官偵查起訴。
    理  由
一、程序部分：
    按本件被告甲○○所犯係死刑、無期徒刑、最輕本刑為3年
    以上有期徒刑以外之罪，其於準備程序就前揭被訴事實為有
    罪之陳述，經本院告知簡式審判程序之旨，並聽取其與公訴
    人之意見後，本院認無不得或不宜改依簡式審判程序進行之
    處，爰依刑事訴訟法第273條之1第1項，裁定本件由受命法
    官獨任進行簡式審判程序，合先敘明。
二、實體部分
  （一）上揭犯罪事實，業據被告甲○○於本院準備程序中供承
        不諱（見本院卷第9頁背面），核與被害人乙○○指訴
        情節相符，復有第一商業銀行大安分行98年10月7日一
        安字第121號函附之開戶資料及交易明細表、大眾銀行
        自動櫃員機交易明細表4紙等在卷可稽，足證被告任意
        性之自白與事實相符，是以，本件事證明確，被告犯行
        洵堪認定，應予依法論科。
  （二）按以個人名義申請之金融存款帳戶之金融卡及密碼等，
        均屬於個人財產權益，其專屬性、私密性極高，除非本
        人或與本人至為密切之關係者，難認有何理由可自由使
        用以私人名義申請之帳戶之金融卡及密碼，一般人亦均
        應有妥善保管上開物件，防止被他人冒用之認知。且邇
        來詐欺集團犯案每每利用人頭，使用他人名義申請之帳
        戶為渠等之犯罪工具，若任意提供自己私人帳戶及其相
        關物件資料予不明人士使用，恐將有遭他人作為犯罪時
        之不法使用，此應為有相當智識程度之人所得認識，是
        以，本件被告人任意交付以自己名義申設之銀行帳戶之
        提款卡及密碼予不詳之人使用，即有幫助他人詐欺取財
        犯罪之不確定故意甚明。惟被告僅提供幫助他人詐欺取
        財犯行之助力，尚無以自己實施詐欺取財犯罪之意思，
        而與他人有詐欺取財犯罪之犯意聯絡，或被告等有直接
        參與詐欺取財犯罪構成要件行為之分擔情事，非共同正
        犯。從而，核被告所為，係犯刑法第30條第1項、第339
        條第1項幫助詐欺取財罪。又被告係以幫助之意思，參
        與構成要件以外之行為，為幫助犯，爰依刑法第30第2
        項規定，依正犯之刑減輕其刑。復按幫助犯係從犯，係
        從屬於正犯而成立，刑法上既無「共同幫助」之情，當
        亦無「幫助共同」可言，則被告所幫助之詐欺集團成員
        相互間，就上開詐欺取財犯行，縱有犯意聯絡及行為分
        擔，均為共同正犯，亦無須論以被告有幫助共同詐欺取
        財之必要，附此敘明。爰審酌被告無前科，素行良好，
        此有臺灣高等法院被告前案紀錄表附卷可稽，其犯罪之
        動機、目的、手段、對社會交易安全產生負面影響，且
        增加政府查緝此類詐欺取財犯罪之困難，因而導致被害
        人等承受財產上損失共計新臺幣（下同）92,996元，惟
        被告業已坦承將上開帳戶之提款卡及密碼交予不詳之他
        人使用，藉以謀求取得工作之機會，依此斟酌被告之犯
        罪後態度，以及其生活狀況、智識程度等一切情狀，而
        量處如主文所示之刑，併諭知易科罰金之折算標準，以
        示懲戒。且認被告經此偵審程序及刑之宣告後，應知警
        惕而無再犯之虞，因認暫不執行其刑為當，予以宣告緩
        刑3年，以啟自新。並依刑法第74條第2項第4款規定，
        諭知應於本案判決確定後緩刑期間內，向公庫捐款50,
        000 元。
三、據上論斷，依刑事訴訟法第273條之1第1項、第284條之1、
    第299條第1項前段，刑法第30條第1項前段、第2項、第339
    條第1項、第41條第1項前段、第74條第1項第1款，刑法施行
    法第1條之1，判決如主文
本案經檢察官李彥霖到庭執行職務
中    華    民    國    99    年    6     月    30    日
                  刑事第十七庭  法  官  楊雅清
上正本證明與原本無異。
如不服本判決應於收受送達後10日內向本院提出上訴書狀，並應
敘述具體理由；其未敘述上訴理由者，應於上訴期間屆滿後20日
內向本院補提理由書（均須按他造當事人之人數附繕本）「切勿
逕送上級法院」。告訴人或被害人如對於本判決不服者，應具備
理由請求檢察官上訴，其上訴期間之計算係以檢察官收受判決正
本之日期為準。
                                書記官  吳俊龍
中    華    民    國    99    年    6     月    30    日
附錄本案論罪科刑法條全文：
中華民國刑法第339條
（普通詐欺罪）
意圖為自己或第三人不法之所有，以詐術使人將本人或第三人之
物交付者，處 5 年以下有期徒刑、拘役或科或併科 1 千元以下
罰金。
以前項方法得財產上不法之利益或使第三人得之者，亦同。
前二項之未遂犯罰之。

司法院資訊處製作；財團法人民間司法改革基金會備份。
